臺灣高等法院高雄分院刑事判決　　　　 96年度上訴字第413號
上　訴　人　臺灣高雄地方法院檢察署檢察官
上　訴　人
即　被　告　甲○○
上列上訴人因被告違反毒品危害防制條例案件，不服臺灣高雄地
方法院95年度訴字第3745號中華民國95年12月29日第一審判決（
起訴案號：臺灣高雄地方法院檢察署95年度毒偵字第6749號），
提起上訴，本院判決如下：
    主  文
上訴駁回。
    事  實
一、甲○○曾犯賭博案件，經臺灣高雄地方法院於民國95年4 月
    27日判處有期徒刑2 月確定，甫於95年5 月19日易科罰金執
    行完畢；又因施用毒品，經觀察、勒戒後，認無繼續施用毒
    品之傾向，而於民國94年12月30日執行完畢釋放，經臺灣高
    雄地方法院檢察署檢察官於94年12月30日以94年度毒偵字第
    9597號為不起訴處分確定。詎甲○○猶不知悔改，於觀察、
    勒戒執行完畢釋放5 年內，復基於施用第一級毒品海洛因之
    犯意，於95年8 月6 日17時許，在高雄市○○區○○里○○
    路20號8 樓住處，以注射方式，施用第一級毒品海洛因1 次
    。嗣經警採集尿液送驗結果呈嗎啡、可待因陽性反應，始知
    上情。
二、案經高雄市政府警察局左營分局報告臺灣高雄地方法院檢察
    署檢察官偵查起訴。
    理  由
甲、程序方面：
一、列管毒品人口尿液檢體送驗紀錄表，係被告以外之人於審判
    外所做之書面陳述，屬於傳聞證據。惟其本質上屬公務員本
    於職權所為，其正確性及可信性頗高，如有錯誤亦可請求更
    正，應屬159 條之4 第1 款由公務員職務上所製作之紀錄或
    證明文書，具有證據能力。
二、長榮大學檢驗報告（檢體資料：ＶＺ00000000000 號），係
    被告以外之人於審判外之書面陳述，依刑事訴訟法第159 條
    第1 項之規定，屬於傳聞證據，惟於立法理由明確說明，該
    條所謂「除法律有規定者」外，尚包括同法第159 條之1至
    159 條之5 及第206 條等規定。本件鑑定係經審判長、受命
    法官或檢察官選定或囑託機關、團體所為之鑑定，所鑑定之
    結果，鑑定人依刑事訴訟法第206 條所出具之鑑定報告，係
    刑事訴訟法第159 條第1 項所指例外規定，有證據能力。且
    被告對於該鑑定報告亦表示同意為證據，則依據刑事訴訟法
    第159 條之5 第1 項規定，自得為證據。
乙、實體方面：
一、上訴人即被告甲○○經本院合法傳喚，無正當理由未到庭，
    惟上揭犯行，已據被告於警詢及原審中坦承不諱，且被告之
    尿液經警採取檢驗結果，呈嗎啡、可待因陽性反應，有長榮
    大學確認報告附於警訊卷可稽，足徵被告之自白與事實相符
    ，應可採信。
二、被告甲○○因施用毒品，經觀察、勒戒後，認無繼續施用毒
    品之傾向，而於民國94年12月30日執行完畢釋放，經臺灣高
    雄地方法院檢察署檢察官於94年12月30日以94年度毒偵字第
    9597號為不起訴處分確定，詎其於觀察、勒戒執行完畢，有
    臺灣高等法院被告前案紀錄表在卷足憑，其於釋放5 年內，
    復於95年8 月6 日17時許，施用第一級毒品海洛因1 次犯行
    ；從而，本案事證明確，被告施用第一級毒品海洛因犯行，
    堪以認定，應依法起訴論罪科刑。
三、查海洛因係毒品危害防制條例第2 條第2 項所稱之第一級毒
    品，不得持有、施用，被告持以施用，核被告甲○○所為，
    係犯毒品危害防制條例第10條第1 項之施用第一級毒品罪。
    被告持有第一級毒品後進而施用，其持有之低度行為，為施
    用之高度行為所吸收，不另論罪。被告曾因賭博案件，經原
    審法院以95年度簡字第1801號判處有期徒刑2 月確定，並於
    95年5 月19日易科罰金執行完畢，有卷附臺灣高等法院被告
    全國前案紀錄表可按，其受有期徒刑執行完畢，5 年以內故
    意再犯有期徒刑以上之本罪，為累犯，應依法加重其刑。
四、本件併案意旨（臺灣高雄地方法院檢察署96年度毒偵字第15
    2 號）略以：被告甲○○基於施用第一級毒品海洛因之犯意
    ，於95年12月10日19時40分許前之某時，在高雄市○○區○
    ○路20號8 樓住處，施用第一級毒品海洛因1 次，嗣於95年
    12月10日19時40分許，在高雄縣林園鄉○○路林園國中側門
    ，為警查獲，並經其同意採其尿液送驗，檢驗結果呈嗎啡陽
    性反應。因認被告上開犯行涉犯毒品危害防制條例第10條第
    1 項之罪嫌，而與起訴之上開犯罪事實為反覆實施之集合犯
    ，而移送本院併案審理。惟按被告被起訴施用第一級毒品海
    洛因之犯行，係在95年8 月7 日被查獲，又上開併案部分之
    犯罪事實則於95年12月10日被查獲，與起訴犯行之被查獲時
    間相距4 個多月，並無證據證明該施用第一級毒品之犯行間
    有何時間上之密接性，其非集合犯已屬顯然。再者，被告各
    次施用毒品之行為，縱認有其時間上之密接性，然無論依社
    會通念或物理性質觀之，均非無法分割，仍係可分之數行為
    。施用毒品之行為，固常有因成癮及毒品依賴而反覆為之之
    情形，惟此類型之犯罪是否另以單獨一罪之方式規範之，乃
    應否另行立法之問題。申言之，犯罪行為是否為「集合犯」
    之一罪，係由法定犯罪構成要件內容觀察論斷，與該犯罪行
    為於生活經驗上是否通常具有反覆性、常習性或成癮性並不
    相涉。某犯罪在生活經驗上是否通常具有反覆性、常習性、
    職業性或成癮性而應獨立成為另一犯罪構成要件類型，以刑
    法為一次評價，論以一罪，乃立法評價的問題。法院於具體
    案件之審判，自不得脫離法定犯罪構成要件要素之規範，而
    逕將生活經驗上通常具有反覆性、常習性、職業性或成癮性
    之多次犯罪行為，論以集合犯之一罪。準此，現行毒品危害
    防制條例第10條第1 項之規定，係以「施用」毒品為犯罪構
    成要件，而非以反覆施用毒品成癮為構成要件，故無論是否
    反覆施用毒品成癮，均有該條項之適用，其罪數仍應以被告
    之施用行為數為判斷基準。自不得因施用毒品者常有反覆施
    用而成癮之情形，即逕將此條項之犯罪構成要件解為係針對
    反覆施用毒品成癮者而為之規定，而謂施用毒品成癮者反覆
    所為之數次施用毒品行為係常習犯之包括一罪。易言之，現
    行毒品危害防制條例第10條第1 項並未將「反覆實施」或施
    用毒品「成癮」規定為犯罪構成要件要素之一，本院即無從
    將此等要件列為本條項之構成要件要素，而謂本條項係集合
    犯之規定，犯之者雖反覆多次為之，仍應一次評價而論以一
    罪。況海洛因毒品固有成癮性，然施用者並非必然已成癮，
    亦非必然反覆密集施用，若將毒品危害防制條例第10條第1
    項解為習慣犯或成癮犯之規定，則施用毒品頻率不高而未成
    癮者，即不該當此犯罪構成要件，而無適用此條項之餘地，
    此解釋之不當已甚顯然。再者，施用毒品成癮者與偶有施用
    行為者之可罰性顯不相同，一體適用毒品危害防制條例第10
    條第1 項之規定，法定刑度完全相同亦非妥適，且未反覆實
    施成癮者依數罪併罰之規定分論併罰，反覆實施成癮者論以
    實質一罪，其矛盾猶為顯然。綜此，毒品危害防制條例10條
    第1 項既非集合犯之規定，自應以被告施用毒品之次數，定
    其犯罪行為數。本件被告於新法施行後之95年8 月6 日，施
    用第一級毒品海洛因1 次之犯罪事實，因修正後之刑法已刪
    除連續犯之規定，自應分別予以論罪，然後併合處罰（最高
    法院95年第8 次刑事庭會議決議參照），自無成立連續犯或
    集合犯之關係（95年12月13日台灣高等法院暨所屬法院95年
    法律座談會可參照），因此被告上開移送併辦1 次施用第一
    級毒品海洛因之犯行，自非起訴效力所及，本院無從併予審
    理，應退由檢察官依法處理，併此敘明。
五、原判決以被告甲○○罪證明確，因予適用毒品危害防制條例
    第10條第1 項，刑法第11條前段、第47條第1 項之規定，並
    審酌被告有賭博、詐欺前科，有卷附臺灣高等法院被告全國
    前案紀錄表可按，及其施用海洛因僅係戕害自身，尚未害及
    他人，然前已有施用毒品前科，詎仍再犯本案，敗壞社會風
    氣，惟犯罪後坦承犯行態度良好等一切情狀，量處有期徒刑
    7 月。其認事用法核無違誤，所處之刑亦屬允當。公訴人上
    訴意旨，以被告甲○○基於施用第一級毒品海洛因之犯意，
    於95年12月10日19時40分許前之某時，在高雄市○○區○○
    路20號8 樓住處，施用第一級毒品海洛因1 次，為警查獲，
    並經其同意採其尿液送驗，檢驗結果呈嗎啡陽性反應，該部
    分犯行與起訴部分係集合犯，原判決未及併予審理為由，指
    摘原判決不當，為無理由。被告上訴意旨，以原審量刑過重
    為由，指摘原判決不當，亦無理由，均應予駁回。
六、被告甲○○經合法傳喚，無正當理由不到庭，不待其陳述逕
    行判決。
據上論斷，應依刑事訴訟法第368條、第371條，判決如主文。
本案經檢察官陳建年到庭執行職務。
中　　華　　民　　國　　96　　年　　4 　　月　　16　　日
                  刑事第二庭  審判長法  官  林正雄
                                    法  官  陳啟造
                                    法  官  黃壽燕
以上正本證明與原本無異。
如不服本判決應於收受本判決後10日內向本院提出上訴書狀，其
未敘述上訴理由者，並得於提起上訴後10日內向本院補提理由書
狀（均須按他造當事人之人數附繕本）「切勿逕送上級法院」。
中　　華　　民　　國　　96　　年　　4 　　月　　16　　日
                                    書記官  梁雅華
附錄本判決論罪科刑法條：
毒品危害防制條例第10條第1項
  施用第一級毒品者，處 6 月以上 5 年以下有期徒刑。
